最高法院刑事判決                              八十六年度台上字第四八四六號
    上訴人  台灣高等法院檢察署檢察官
    被  告  甲○○
右上訴人因被告毀損案件，不服台灣高等法院中華民國八十五年九月三日第二審判決
（八十五年度上訴字第二一八一號，起訴案號：台灣板橋地方法院檢察署八十三年度
偵續字第一九四號），提起上訴，本院判決如左：
    主  文
原判決撤銷，發回台灣高等法院。
    理  由
本件原判決撤銷第一審論處被告毀損他人建築物罪刑之判決，改判諭知被告無罪，固
非無見。惟查：(一)、證據雖已調查而其內容尚未明瞭者，即與未經調查無異，如遽行
判決，仍屬應於審判期日調查之證據未予調查。又刑法第三百五十三條第一項所定之
毀壞他人建築物罪，固須毀壞建築物之重要部分，足致該建築物之全部或一部失其效
用，始能成立。惟如所毀壞者為房屋之主要結構體，且已使該屋欠缺結構設計上所必
要之基本安全及強度，縱該屋仍可供一時居住，但居住人必須冒生命危險之情形者，
仍不能謂非已喪失房屋效用，而生毀壞建築物之結果。查原判決認被告所為，未致生
毀壞建築物結果，無非以台北市結構工程工業技師公會之鑑定報告、監造建築師王敦
善之證述及告訴人林哲弘供稱：告訴人中仍有人居住於受損之房屋，可見房屋尚非損
壞至不能居住之程度等情為據。然查受損住戶未能搬遷者，每受制於個人經濟條件，
自不能以仍有人居住，資為認定建築物之安全無虞。又前述證人即建築師王敦善，乃
本件糾紛之工程監造人，有建築物勘查紀錄表影本附卷可考（見外放證物袋），且為
原判決理由所認定之事實。依建築法第六十二條第二款之規定，建築物之監造人，於
一定條件下，本應對於施工所生之損害，與承造人負連帶賠償責任。基此規定，自難
期該監造人對於自己所監造之工程，作客觀公正之評估，以為判決之基礎。至上開台
北市結構工程工業技術公會之鑑定結論，所稱「研判經過適當修復後，不影響原結構
設計之安全及強度」，則係以該建築物先經適當修復、補強為前提。其未經修復、補
強之前，難認無不安全之虞。而刑法第三百五十三條第一項之毀壞建築物罪，乃以毀
壞他人建築物或致令不堪用為構成要件，並不以致令不堪修復為必要；苟係本於故意
之行為，並有毀壞他人建築物或致令不堪用之事實，其罪即已成立。是被告如果確有
檢察官所指之不確定故意無訛，則其所為，是否已致系爭建築物欠缺結構設計上所必
要之安全及強度，即有查明之必要。就此，原審並未加以審認，衹以該建物如經過適
當之修復後，不影響於原結構安全之鑑定意見，資為認定未生毀壞結果，而未說明修
復前之情形如何，自嫌速斷。依上說明，其判決即有未盡職權調查能事之違誤。(二)、
次按行為人對於構成犯罪之事實，預見其發生，而其發生並不違背其本意者，以故意
論，刑法第十三條第二項有明文規定。原判決對於被告是否有犯罪故意，雖已稱：
被告於得悉房牆壁、、地板等處龜裂後，已與負責設計、監造之建築師，會商作
高壓灌漿之補強措施，並於事後按鑑定報告估算之修復費用提存賠償金額，衡情應無
毀損之故意云云。然依卷證所示，台北縣政府工務局於民國八十二年三月三日以八十
二年北工建字第乙－一六五四號函通知被告所負責之寶億營造有限公司自行停工後，
被告並未因而停止施工，該府工務局乃於同年七月十六日，以八十二年北工建字第乙
－七一九○號函，促該公司速依前函辦理（見八十二年偵字第二○九八七號卷第十六
頁）。且該公司以高壓灌漿補強地基，似在地下室開挖、房已經受損之後，其間被
告對於房住戶之反應，則以「我告訴他們，柱樑如發生龜裂，要馬上告訴我，我會
馬上處理」等詞應對。在此之前，並未作施工安全鑑定，僅委請台灣省建築師公會台
北縣辦事處作「標的物現況鑑定」而已，凡此俱有卷證可考（以上見偵續字卷第六十
六頁筆錄及外放該公會鑑定報告書）。是原判決所稱，被告與建築師會商，作高壓灌
漿補強，並信賴補強措施後已不再影響鄰屋，乃繼續施工之事實認定，似與卷內資料
未盡相符。究竟被告係於何時，始以高壓灌漿補強﹖當時損害是否已形成﹖如房確
因開挖地下室土方而受損加劇，其未能防範之原因為何﹖被告於接受該管工務局函示
自行停工後，有無立即停工﹖實情如何，洵有查明必要。此均與判斷被告有無不確定
故意，至有關係。就此原審不待究明，即逕為判決，亦嫌速斷。檢察官上訴意旨，執
以指摘原判決違法，非無理由，應認有撤銷發回更審之原因。
據上論結，應依刑事訴訟法第三百九十七條、第四百零一條，判決如主文。
中      華      民      國    八十六    年      八      月     十四     日
                              最高法院刑事第六庭
                                  審判長法官  黃  劍  青
                                        法官  劉  敬  一
                                        法官  林  增  福
                                        法官  林  文  豐
                                        法官  邵  燕  玲
      右正本證明與原本無異
                                              書  記  官
中      華      民      國    八十六    年      八      月    二十一    日
